臺灣臺中地方法院刑事判決
110年度金訴字第430號
公  訴  人  臺灣臺中地方檢察署檢察官
被      告  方青山



            謝岷沂



上列被告因詐欺等案件，經檢察官提起公訴（109年度少連偵字
第390號），被告於準備程序就被訴事實為有罪之陳述，經本院
合議庭裁定由受命法官獨任進行簡式審判程序，判決如下：
    主    文
甲○○犯如附表主文欄所示之罪，共參罪，各處如附表主文欄所示
之刑。應執行有期徒刑壹年陸月。
戊○○犯如附表主文欄所示之罪，共參罪，各處如附表主文欄所示
之刑及沒收。應執行有期徒刑壹年捌月，沒收部分併執行之。
    犯罪事實
一、甲○○於民國108年7月下旬加入戊○○及其他真實身分不詳之人
    所組成之三人以上、以實施詐術為手段，且具有持續性、牟
    利性之有結構性之詐欺集團（甲○○涉犯參與犯罪組織罪部分
    ，業經臺灣高等法院臺中分院以109年度金上訴字第1618號
    判處罪刑確定；戊○○涉犯參與犯罪組織罪部分，前經臺灣士
    林地方檢察署檢察官以108年度偵字第10885號等提起公訴，
    均非本案審理範圍），由甲○○擔任提款詐欺款項之車手，戊○○擔任向車手收取詐欺款項之收水手，戊○○可獲得收水款項
    之1％做為報酬。謀議既定，甲○○、戊○○與所屬詐欺集團身分
    不詳成年成員，共同意圖為自己不法之所有，基於三人以上
    共同詐欺取財、掩飾隱匿詐欺犯罪所得之去向及所在之個別
    犯意聯絡，先由本案詐欺集團不詳成員，於附表「詐欺方式
    」欄所示之時間、手法，分別對乙○○、丁○○、丙○○施用詐術
    ，致其等均陷於錯誤，而各自依指示，於如附表「匯款時間
    」欄所示之時間，將如附表「匯款金額」欄所示之款項，匯
    入如附表「匯入帳戶」欄所示之帳戶內，再由詐欺集團不詳
    成員於如附表「轉匯時間」欄所示之時間，將如附表「轉匯
    金額」欄所示之款項，轉匯至如附表「轉匯帳戶」欄所示之
    帳戶內，嗣由甲○○持該等帳戶之提款卡於如附表「提領時間
    、地點」欄所示之時間、地點，提領如附表「提領金額」欄
    所示之款項後轉交戊○○，復由戊○○扣除收取款項之1％作為自
    己之報酬後，將餘款交予詐欺集團不詳上手，以此方式製造
    資金斷點及掩飾詐欺犯罪所得。嗣因乙○○、丁○○、丙○○發覺
    有異，報警處理，經警循線追查，始悉上情。
二、案經乙○○、丁○○、丙○○訴由南投縣政府警察局南投分局報告
    臺灣臺中地方檢察署檢察官偵查起訴。
    理    由
一、被告甲○○、戊○○所犯之罪，屬刑事訴訟法第273 條之1 第1 
    項所定死刑、無期徒刑、最輕本刑為3 年以上有期徒刑以外
    之罪，亦非高等法院管轄之第一審案件，而被告2人於準備
    程序進行中就被訴事實為有罪之陳述，且經本院告知被告2
    人簡式審判程序之旨並聽取檢察官、被告2人之意見後，依
    前揭規定裁定進行簡式審判程序；是本案之證據調查，依同
    法第273 條之2 規定，不受同法第159 條第1 項、第161 條
    之2 、第161 條之3 、第163 條之1 及第164 條至第170 條
    規定之限制，合先敘明。
二、事實認定：
    上揭犯罪事實，業據被告甲○○、戊○○於本院準備程序及審理
    時均坦承不諱（見本院卷第145頁、第179至182頁），核與
    證人即告訴人乙○○、丁○○、丙○○於警詢時證述之內容相符（
    見偵卷第133至137頁、第179至183頁、第197至201頁），並
    有內政部警政署反詐騙諮詢專線紀錄表（見偵卷第131至132
    頁、第177至178頁、第195至196頁）、臺中市政府警察局豐
    原分局合作派出所受理詐騙帳戶通報警示簡便格式表、金融
    機構聯防機制通報單、受理刑事案件報案三聯單、受理各類
    案件紀錄表（見偵卷第139至141頁、第153至155頁）、桃園
    市政府警察局龍潭分局聖亭派出所受理詐騙帳戶通報警示簡
    便格式表、金融機構聯防機制通報單、受理刑事案件報案三
    聯單、受理各類案件紀錄表（見偵卷第185至187頁、第191
    至193頁）、新北市政府警察局海山分局新海派出所受理詐
    騙帳戶通報警示簡便格式表、金融機構聯防機制通報單、受
    理刑事案件報案三聯單、受理各類案件紀錄表（見偵卷第20
    3頁、第207頁、第215至217頁）、告訴人乙○○與詐欺集團成
    員對話翻拍照片、匯款申請書（見偵卷第143至151頁）、告
    訴人丁○○之匯款申請書（見偵卷第189頁）、告訴人丙○○之
    存提款交易憑證（見偵卷第213頁）、被告甲○○提領款項之
    監視器翻拍照片（見偵卷第105頁）、如附表「匯入帳戶」
    、「轉匯帳戶」欄所示金融帳戶之客戶資料及交易明細（見
    偵卷第107至109頁、第111至125頁、第127至129頁）在卷可
    稽，足認被告2人上開任意性自白應與事實相符。綜上，本
    案事證明確，被告2人犯行均堪認定，應予依法論科。
三、論罪科刑
㈠、本案被告甲○○、戊○○所為之犯行，係於告訴人乙○○、丁○○、
    丙○○受騙匯款後，由被告甲○○持如附表「轉匯帳戶」欄所示
    之人頭帳戶之提款卡，於附表「提領時間、地點」欄所示之
    時間、地點提領如附表「提領金額」欄所示之詐欺款項，再
    交付予被告戊○○，由被告戊○○將該等款項交予詐欺集團上手
    ，以此迂迴之方式將詐欺所得上繳詐欺集團，其目的顯在製
    造金流斷點，使偵查機關難以追查金流，藉以隱匿詐欺犯罪
    所得之去向、所在，所為已構成洗錢防制法第14條第1項之
    一般洗錢罪（最高法院109年度台上字第57號、第436號判決
    參照）。又本案詐欺集團成員，除有被告2人外，依被告甲○○於本院準備程序時供稱，其所參與本案詐欺集團有微信群
    組，群組內有指示被告甲○○提款之人以及向被告戊○○收水之
    人（見本院卷第146頁）；被告戊○○於本院審理時供稱，其
    所參與本案詐欺集團，成員至少還有10人左右（見本院卷第
    180頁)，足認本案係屬3 人以上共同犯詐欺取財無訛。
㈡、核被告甲○○、戊○○就如附表編號一至三所為，均犯刑法第339
     條之4 第1 項第2 款之三人以上共同詐欺取財罪及洗錢防
    制法第14條第1 項之一般洗錢罪。被告甲○○、戊○○與所屬詐
    欺集團不詳成年成員間，就上開三人以上共同詐欺取財及一
    般洗錢犯行，具有犯意聯絡及行為分擔，應論以共同正犯。
    被告甲○○、戊○○上開所犯各次三人以上共同詐欺取財、一般
    洗錢犯行，2罪間具有緊密關聯性，且有部分合致，復均以
    同次詐欺取財為目的，應評價為以一行為同時觸犯上開各罪
    ，而為想像競合犯，均依刑法第55條前段規定，從一重論以
    三人以上共同詐欺取財罪。被告甲○○、戊○○參與詐欺本案不
    同告訴人之各犯行，犯罪時間不同，且係侵害不同人之財產
    法益，犯意個別，行為互殊，自應予分論併罰。
㈢、被告甲○○、戊○○於本院審理中均自白上開各次一般洗錢犯行
    ，原均應依洗錢防制法第16條第2 項規定減輕其刑。而本案
    各犯行均係從一重論以上開三人以上共同詐欺取財罪，為予
    適度評價，爰於本判決後述依刑法第57條科刑時一併衡酌該
    部分減輕其刑事由。
㈣、爰審酌被告甲○○、戊○○正值青年，非無謀生能力，竟貪圖不
    法利益，共同參與本案犯行，造成告訴人乙○○、丁○○、丙○○
    受有前揭財產上數額之損失，應予非難，另斟酌被告甲○○係
    車手、被告戊○○係收水手之犯罪分工，本案提領之款項，及
    被告2人於本院審理中均自白犯行，但未能與告訴人乙○○、
    丁○○、丙○○和解之犯後態度，又參以被告2人之素行，於本
    院審理中所自述之教育智識程度、就業情形、家庭經濟及生
    活狀況等一切情狀（見本院卷第181頁），暨參酌檢察官、
    被告2人對於科刑範圍之辯論後，分別量處如主文所示之刑
    。又被告2人所涉上開各犯行係經宣告不得易科罰金之多數
    有期徒刑，故應定其應執行之刑；而本院審酌被告2人所犯
    上開各罪均係三人以上共同詐欺取財及一般洗錢之犯罪類型
    ，該犯罪態樣、手段及所侵害法益相似，犯罪時間亦相近等
    情，以判斷其等所受責任非難重複之程度，再斟酌其等犯數
    罪所反應人格特性，暨權衡各罪之法律目的、相關刑事政策
    及檢察官、被告2人對於科刑之意見，而為整體評價後，各
    定其應執行之刑如主文所示。
四、沒收：
㈠、被告戊○○於本院審理時稱：本案我可獲得提領款項之1％作為
    報酬，錢我都有拿到等語（見本院卷第180頁），堪認如附
    表各編號「提領金額」欄所示款項之1％屬被告戊○○本案之犯
    罪所得，且未扣案，均應依刑法第38條之1 第1項前段、第3
    項規定，於被告戊○○所犯如附表編號一至三所示各罪項下宣
    告沒收，於全部或一部不能沒收或不宜執行沒收時，追徵其
    價額。
㈡、至被告甲○○於本院審理時否認本案有任何犯罪所得，客觀上
    亦無任何證據可資判斷被告甲○○為本案犯行之犯罪所得若干
    ，依罪疑有利被告原則，本院因而認本案被告甲○○無犯罪所
    得，而無宣告犯罪所得沒收與追徵之問題。
據上論斷，應依刑事訴訟法第273 條之1 第1 項、第299 條第1
項前段，洗錢防制法第14條第1 項，刑法第11條前段、第28條、
第339 條之4 第1 項第2款、第55條、第51條第5款、第38條之1
第1項前段、第3項，刑法施行法第1 條之1 第1 項，判決如主文
。
本案經檢察官楊凱婷提起公訴，檢察官己○○到庭執行職務。
中　　華　　民　　國　　110 　年　　12　　月　　 3　　日
                  刑事第三庭  法  官  簡志宇
以上正本證明與原本無異。
如不服本判決，應於收受送達後20日內向本院提出上訴書狀，其
未敘述上訴之理由者並得於提起上訴後20日內向本院補提理由書
（均須按他造當事人之人數附繕本）「切勿逕送上級法院」。
告訴人或被害人如不服判決，應備理由具狀向檢察官請求上訴，上訴期間之計算，以檢察官收受判決正本之日起算。　　　　　                              書記官  林勝彥　　　　　　
中　　華　　民　　國　　110 　年　　12　　月　　3 　　日
　　
附錄論罪科刑法條
◎中華民國刑法第339 條之4 第1 項第2 款
犯第339 條詐欺罪而有下列情形之一者，處1 年以上7 年以下有
期徒刑，得併科1 百萬元以下罰金：
一、冒用政府機關或公務員名義犯之。
二、三人以上共同犯之。
三、以廣播電視、電子通訊、網際網路或其他媒體等傳播工具，
    對公眾散布而犯之。
前項之未遂犯罰之。
◎洗錢防制法第14條第1 項
有第二條各款所列洗錢行為者，處7 年以下有期徒刑，併科新臺
幣5 百萬元以下罰金。
前項之未遂犯罰之。
前二項情形，不得科以超過其特定犯罪所定最重本刑之刑。